臺灣臺東地方法院民事裁定              100年度家抗字第5號
抗  告  人  陳紀華
送達代收人  魏華民
上列抗告人聲明遺產繼產事件，抗告人對於本院司法事務官於民
國100年10月28日所為100年度司聲繼字第16號裁定提起抗告，本
院裁定如下：
    主      文
原裁定廢棄。
抗告人聲明繼承被繼承人陳樹堅（13年3月24日出生、國民身份
證統一編號：Ｚ000000000號、生前最後住所地：臺東縣卑南鄉○
○村○○路316巷45號）在臺灣地區之遺產，准予備查。
聲明及抗告費用，均由被繼承人陳樹堅之遺產負擔之。
    事實及理由
一、按「聲請人或權利受侵害者，對於司法事務官就受移轉事件
    所為之處分，得依各該事件適用原由法院所為之救濟程序，
    聲明不服。前項救濟程序應為裁定者，由地方法院行之。」
    非訟事件法第55條第1項、第2項分別定有明文。
二、抗告意旨略以：
    由被繼承人陳樹堅分別於80年2月14日、80年6月25日、
    80年8月24日、80年11月15日、83年2月3日寫給抗告
    人陳紀華書信（以下合稱系爭書信，分別見本院卷第11頁：
    原審卷第12頁至第20頁：該書信影本）之內容，及所附全家
    合照之彩色相片（本院卷第23頁：該照片翻拍影本），已可
    證明抗告人確係陳樹堅之兒子。另早期去臺灣之榮民，多數
    怕會牽連大陸地區家人，故到臺灣後，不會登記大陸地區之
    家屬，或謊報姓名，實情有可原等語，故原裁定似有未當，
    應予廢棄，併聲明求為裁定：(一)廢棄原裁定；(二)就抗告人聲
    明繼承陳樹堅在臺灣地區之遺產，准予備查。
三、次按「大陸地區人民繼承臺灣地區人民之遺產，應於繼承開
    始起三年內以書面向被繼承人住所地之法院為繼承之表示。
    」，臺灣地區與大陸地區人民關係條例（下稱本條例）第66
    條第1項前段定有明文。次按「大陸地區人民依本條例第66
    條規定繼承臺灣地區人民之遺產者，應於繼承開始起3年內
    ，檢具下列文件，向繼承開始時被繼承人住所地之法院為繼
    承之表示：一、聲請書。二、被繼承人死亡時之除戶戶籍謄
    本及繼承系統表。三、符合繼承人身分之證明文件。....第
    一項第三款身分證明文件，應經行政院設立或指定之機構或
    委託之民間團體驗證..。」，本條例施行細則第59條第1項
    、第3項前段復有明文。而抗告人在陳樹堅於98年3月12日死
    亡後之3年內（即100年10月13日），提出經財團法人海峽交
    流基金會（下稱海基會）驗證之中華人民共和國常住人口登
    記卡翻拍影本，及湖南省江華瑤族自治縣公證處作成之親屬
    關係公證書（下稱系爭公證書）暨委託書、系爭書信、全家
    合照之相片及陳樹堅之戶籍謄本、繼承系統表等文件（見原
    審卷），併以聲請書向本院聲明繼承之意思表示，依法尚無
    不合，核先敘明。經查：
  (一)陳樹堅於77年11月26日遷入行政院國軍退除役官兵輔導委員
    會板橋榮譽國民之家（當時之住址為：台北縣板橋市○○路
    ○段32號，下稱板橋榮家）、96年12月26日遷至行政院國軍
    退除役官兵輔導委員會太平榮譽國民之家（住址為：臺東縣
    卑南鄉○○村○○路316巷45號，下稱太平榮家）（見原審
    卷第6頁：戶籍謄本），核先敘明。
  (二)另依板橋榮家於100年11月24日以板榮輔字第1000005987號
    函太平榮家（副本函本院），在說明欄第二點記載：「查故
    陳樹堅先生前既經貴家96年11月19日太家輔字第0960003862
    號函核定改調貴家怡園養護專區安置，其個人資料已隨員移
    轉在案」等語（本院卷第54頁：該函）。而依太平榮家於10
    0年11月21日以太家輔字第1000004676號函本院所檢送『所
    保管』之「本家亡故榮民陳樹堅君生前親屬相關資料三份」
    中，第1份資料：為內政部警政署入出境管理局於92年6月
    11日以境平盛字第0920061393號函抗告人，在主旨欄記載：
    「有關台端陳情准予來台探親案，倘台端符合申請來台規定
    ，請檢附應備文件委由在台親友或旅行社代向本局申請，隨
    文檢附申請須知乙份..。」（本院卷第51頁正面：該函影本
    ）、中華人民共和國湖南省江華瑤族自治縣於92年8月12日
    所作成內載：「茲證明申請人陳紀華為關係人陳樹堅的兒子
    」之（2003）江證字公證書第265號（本院卷第51頁反面：
    該公證書影本）；第2份資料為記載：收件人為「陳樹堅
    先生親收」、收件地址為「：台北縣板橋市○○路○段32號
    和平堂」、寄件地址為「大陸地區湖南省江華縣沱江鎮○○
    ○街1號」之信封影本（本院卷第53頁：該信封影本）；及
    記載：於92年9月10日止筆、抬頭為「父親大人臺鑒」、署
    名為「兒紀華」、內載：「父親大人臺鑒：爹爹，..臺灣內
    政部警政署入出境管理局已發書函給我，同意我去臺灣探親
    ，現在我將我在大陸須辦得各種證件文書及像片二張寄給您
    ，望爹爹幫孩兒去入出境管理局，帶上您自己所須證件、戶
    籍影本戶保證書應送戶籍地派出所（分駐）所辦理對保手續
    ，去入出境管理局辦理准入台簽證，...並填妥收件人及住
    址：...陳紀華、男..已婚、出生地大陸地區湖南省江華縣
    沱江鎮○○○街1號...，出境事由：探親，..爹爹望您好好
    地保重身體，保持身心舒暢，兒什麼都不怕，就怕爹爹身體
    欠佳，兒沒有好好的侍候爹爹一天，實感慚愧，望爹爹接信
    後速去辦理，兒在家靜候佳音，..而紀華謹呈2003年9月10
    日」等語（本院卷第52頁：該信影本）；第3份資料為太
    平榮家於96年11月5日所製作內載：陳樹堅大陸之親戚「子
    、陳紀華。地址：湖南省江華縣沱江鎮○○○街1號」之單
    身（有眷）榮民親屬關係暨權益事項交代表（本院卷第50頁
    ：該表影本）。故依太平榮家所保管之陳樹堅生前之上開等
    文件資料，顯示：抗告人應係陳樹堅之兒子甚明。
四、參諸：(一)抗告人於100年7月3日向原審陳報：「我父親（係
    指陳樹堅）生前曾回家3次，最後一次大約在1992年（係指
    81年）左右..。」等情（見本院卷第36頁：該書信影本），
    故抗告人所載陳樹堅曾3次回大陸之情節，核與陳樹堅生前
    曾3次出入境，分別於77年7月26日出境臺灣、同年8月24
    日入境、79年3月30日出境臺灣、同年8月1日入境、81
    年9月9日出境臺灣、同月29日入境（本院卷第48頁：內政部
    入出國及移民署於100年11月24日以移署資處亦字第1000186
    277號函暨所附陳樹堅之入出國日期紀錄表）等情相符；(二)
    另於80年6月25日止筆、抬頭記載「己華兒」、署名為「樹
    堅」之書信內載：「己華兒：...88年（係指民國77年）回
    臺灣，我兩在廣州火車站分別贈言..。自去年（係指79年）
    八月（係指79年）回台進入榮家大門..回來不到一年，健康
    大不如前了。」等情（原審卷第14頁至第15頁：該書信影本
    ），核與陳樹堅先後於77年、79年返回臺灣之時間相符。另
    記載：收件人為抗告人、收件地址為：湖南省江華縣沱江鎮
    ○○街42號（即抗告人之現住地）、寄信地為「台北縣板橋
    市○○路○段32號」（即陳樹堅所住板橋榮家之地址）之信
    封（下稱系爭信封）所載，復核與抗告人、陳樹堅，該時之
    住所相同；(三)於80年2月14日止筆、抬頭記載「己華兒」、
    署名為「樹堅」之書信內載：「你送我回臺灣在梧棲公營商
    店買手錶現在好好地..我跟你是父親父子..，樹監一九九一
    、二、十四（係指民國80年2月14日）。」等情之書信，及
    與系爭信封相同內容之信封（本院卷第11頁至第12頁：該書
    信、信封影本）；(四)於80年11月5日止筆、抬頭記載「己華
    兒」、署名為「陳樹堅」之書信內載：「..我回去看你們是
    一個愛字..。」等情之書信，及與系爭信封相同內容之信封
    （原審卷第11頁至第12頁：該書信、信封影本），交錯、縱
    橫以觀，應足佐證，抗告人確係陳樹堅之兒子甚明。
五、本院既認定抗告人確係陳樹堅之子，則抗告人聲明繼承陳樹
    堅在臺灣地區之遺產，應准予備查。原審認抗告人無法證明
    其係陳樹堅之子，而裁定駁回其聲明，應有未合。抗告意旨
    求予廢棄，非無理由，爰由本院將原裁定廢棄，併更為裁定
    改判如主文第2項所示。
六、據上論結，依非訟事件法第21條第1項、第24條第1項、第46
    條，民事訴訟法第495條之1第1項、第450條、第95條、第78
    條之規定，裁定如主文所示。
中    華    民    國    100    年    12    月  30    日
                 民事庭  審判長法  官  李芳南
                               法  官  楊憶忠
                               法  官  陳兆翔
以上正本係照原本作成。
如不服本裁定，僅得以適用法規顯有錯誤為理由，於收受本裁定
正本送達後10日內，向本院提出再抗告狀（須附繕本一份及繳納
再抗告裁判費新臺幣1,000元），並經本院許可後，始可再抗告
至臺灣高等法院花蓮分院。
再抗告時應提出委任律師或具有律師資格之人之委任狀；委任有
律師資格者，另應附具律師資格證書及釋明委任人與受任人間有
民事訴訟法第466條之1第1項但書或第2項所定關係之相關證明文
件。
中    華    民    國    100    年    12    月    30   日
                                書記官  陳昭穎